臺灣板橋地方法院民事判決　　　　　　　　　　　　　　九十三年度保險字第八號
　　原　　　告　明台產物保險股份有限公司
　　法定代理人　丙○○
　　訴訟代理人　戊○○
　　被　　　告　甲○○
　　訴訟代理人　張景豐律師
　　參加人　　　乙○○
右當事人間請求侵權行為損害賠償事件，於民國九十三年九月十七日言詞辯論終結，
本院判決如左：
    主    文
被告應給付原告新台幣肆拾柒萬肆仟零肆拾玖元，及自民國九十二年十月二十八日起
至清償日止，按年息百分之五計算之利息。
原告其餘之訴駁回。
訴訟費用由被告負擔百分之三十六，餘由原告負擔。
本判決於原告以新台幣壹拾伍萬玖仟元預供擔保後，得假執行。但被告如於假執行程
序實施前，以新台幣肆拾柒萬肆仟零肆拾玖元為原告供擔保後，得免為假執行。
原告其餘假執行之聲請駁回。
    事實及理由
一、原告起訴後，其法定代理人由陳曉堂變更為丙○○，並經其於民國九十三年七月
    二十日具狀聲明承受訴訟，核無不合，合先敘明。
二、原告起訴主張：被告甲○○駕駛車牌號碼ＨＢ─６９６２號小客車，於民國九十
    一年三月八日六時二十分許，行經台北縣林口鄉○○路與文化三路無號誌路口處
    時，因其為左方車未暫停讓右方車先行，違反道路交通安全規則第一百零二條第
    一項第二款，致撞擊原告所承保之被保險人丁○○所有、由訴外人乙○○所駕駛
    之車牌號碼８Ｂ─７１９２號自用小客車，造成該車全毀，全案已蒙台北縣警局
    新莊分局文化派出所處理在案。此項損害係肇因於被告駕駛車輛時所致，依法被
    告應賠償因此所生之損害。關於車輛毀壞部分，因損壞嚴重，原告已依保險契約
    以車輛全損賠付被保險人保險金共計新台幣（下同）一百三十一萬八千元（重置
    價格×折舊﹣殘值：0000000×０．00－00000＝0000000
    ），依法得代位被保險人請求被告賠償之。為此，謹爰依民法第一百八十四條、
    第一百九十一條之二、保險法第五十三條之規定提起本訴。並聲明：(一)被告應給
    付原告一百三十一萬八千元及自訴狀繕本送達翌日起至清償日止，按年息百分之
    五計算之利息。(二)願供擔保請准宣告假執行。
三、被告則以：
    (一)被告於九十一年三月八日上午六時廿分許，駕駛車牌號碼ＨＢ─６９６２號自
      小客車，沿台北縣林口鄉○○路往文化北路方向行駛，於行經仁愛路與文化三
      路無號誌交岔路口處時，與丁○○所有由乙○○所駕駛沿文化三路往仁愛路方
      向行駛之車牌號碼８Ｂ─７１９２號自小客車發生碰撞固屬實情。惟查被告於
      接近該路口時，業先減速慢行且注意車前狀況，當時並未發現乙○○之車接近
      該路口，遂繼續前進，迨駛入該交岔路口後，詎乙○○之車自右方未予減速疾
      駛而來，致被告閃避不及，二車即生碰撞而毀損。是本件事故之發生，過失在
      乙○○，此業經台灣板橋地方法院檢察署檢察官之偵查及台灣省車輛行車事故
      覆議鑑定委員會覆議鑑定均認乙○○駕駛自小客車，行經無號誌交岔路口未減
      速慢行且未注意車前狀況為本件肇事原因，有該署檢察官九十一偵字第二二八
      二五號不起訴處分書及該會九十一年九月十一日府覆議字第九一一七八二號函
      影本各乙紙附呈可稽。雖檢察官及覆議鑑定委員會復均認被告駕駛自小客車，
      行經無號誌交岔路口左方車未暫停讓右方車先行，亦為本件肇事原因。惟查本
      件確係因乙○○之車速過快，此復有道路交通事故調查報告表所示二車碰撞後
      乙○○所駕車刮地痕長達廿五點三公尺可資證明，導致被告於接近該路口時未
      能發現乙○○之車接近該路口。迨被告之車超過路口停止線繼續行進時，乙○○車卻迅速駛至而致被告反應不及。核上情形，應難謂被告違反道路交通安全
      規則第一百零二條第一項第二款有關左方車暫停讓右方車先行之規定，檢察官
      及覆議鑑定委員會就此部分之認定不無錯誤。
    (二)本件縱認被告對於本件事故之發生有過失，惟系爭車輛駕駛人乙○○亦與有過
      失，且林某與被告過失責任比例各佔一半：查系爭車輛駕駛人乙○○行經無號
      誌交岔路口未減速慢行且未注意車前狀況致生本件事故，業經台灣板橋地方法
      院檢察署檢察官之偵查及台灣省車輛行車事故覆議鑑定委員會覆議鑑定明確，
      本件事故之發生，主要過失載林某，至為明灼。又縱認林某與被告所為同為肇
      事原因，兩者過失責任比例亦應各占一半。本件８Ｂ─７１９２號車駕駛人乙○○係經車主丁○○之同意使用該車，而乙○○對於本件事故之發生亦有過失
      ，且其過失應大於被告之過失，業如前述，則乙○○之過失應視同丁○○之過
      失，被告自得主張過失相抵。本件縱認原告有代位求償權，惟原告應僅得就被
      告應負之二分之一過失責任代位求償，原告主張代位請求被告給付一百三十一
      萬八千元確非有理由。
    (三)原告所提原證十二號保險卡、保險單、理賠計算書、保險契約條款、保單綜合
      查詢、汽車保險批單、退費通知單等文件，均係原告片面製作，其上均無丁○○之簽名，自不足資為原告與丁○○訂有保險契約之證明。且原告公司於作業
      習慣上有關保險卡應記載有被保險人姓名、汽車廠牌形式，並採用電腦打字列
      印，要無如原證十二之以書寫方式作成，是上開保險卡不無事後補作之虞，要
      難採信。又上開保險單載明於「九十三年四月二日」、「補發」，「保險期間
      」則載「自民國９１年１月１８日中午１２時起至民國９１年３月９日中午１
      ２時止」，且其所載保險期間又與原告所提原證十二號保險卡所載「９１年１
      月１８日至９２年１月１８日」不相符合。顯係原告在提起本訴後，因被告質
      疑原告與丁○○間無保險契約存在，原告始行製作該保險單甚明，上開保險卡
      及理賠計算書亦不排除係原告嗣後所製作。再觀諸原證十二汽車保險單上「保
      險種類」第一欄固載「車體損失險」，惟就其「保險金額」及「保險費」之記
      載則均闕如，已不無滋疑。再依該保險單之說明「下列各項『保險種類』僅於
      其相關『保險金額』欄內填入保險金額或附貼『該險批單』並分別計收保險費
      後始予承保在內。」，已見車體損失險顯非在承保範圍內。據原告於九十三年
      五月二十五日復提出記載九十年十二月二十四日製作之完整保險單，此更不無
      可疑。依原證十二汽車險理賠計算書上「出險原因」欄係載「１１」，對照汽
      車保險單上險別「１１」應係「竊盜損失險」，而非車體損失險；又該理賠計
      算書預估金額總額為一百五十三萬一千元與領款人國都汽車股份有限公司（下
      稱國都公司）一百四十萬六千元、乙○○三千一百三十元領款金額顯不相合，
      更與原證四所載原告給付國都公司一百三十一萬八千元不符，更與原告於九十
      三年五月二十五日所提合庫匯款轉帳明細表所示原告於九十一年五月七日匯款
      予國都公司一百六十一萬三千零四十一元之金額不同，另本件一百餘萬元之保
      險金賠償應屬高額理賠，詎該理賠計算書竟僅有汽車保險理賠部之一員簽名，
      其上之協理、副總經理、總經理均未簽核，亦不符常情。原證十四號附條件買
      賣契約書上丁○○之簽名筆跡及印文，與原告前提原證四號汽車險賠款收據暨
      同意書上丁○○之簽名筆跡及印文，以肉眼判斷二者明顯不同；至原證十六號
      轉付款委託書僅有丁○○之印文，並無丁○○之簽名，且該印文與上開附條件
      買賣契約書上丁○○之印文亦不相同，又究係何車輛報廢全損、轉付多少金額
      、委託日期等並未填載，凡此均不無啟人疑竇。依原證十四號附條件買賣契約
      書與原證十五號台北市監理處函所示，僅足證明國都公司與丁○○間就系爭車
      輛為買賣行為，且為附條件買賣登記，並嗣已註銷登記等事實，惟就本件係因
      登記屆期抑或車輛報廢抑或清償而註銷登記則不清楚；雖國都公司與丁○○於
      附條件買賣契約書第四條約定丁○○於清償全部價金前，應以國都公司為受益
      人投保全險（車體損失險及竊盜損失險）云云，縱為真實，丁○○係於九十年
      一月十七日向國都公司購置系爭車輛，雙方約定價金一百九十三萬元，頭期款
      四十三萬元，餘一百五十萬元自九十年二月十八日起至九十二年一月十八日止
      計廿四期每期六萬二千五百元付清，則丁○○應在九十年一月間即行投保，惟
      原證十二號保險卡、保險單及理賠計算書均載保險期間自九十一年一月十八日
      起，此亦頗可疑；又原告主張由於系爭車輛於九十一年三月八日發生全損，除
      車體險外，其餘險種均因契約終止，故本件實際之保險期間係自九十一年一月
      十八日十二時起至同年三月八日十二時止云云，惟此與原證十二汽車保險單及
      原證十七保單綜合查詢記載保險期間迄九十一年三月九日中午十二時止猶有未
      合。上開文件均係原告片面所得製作，仍有此項重大之瑕疵，足見投保說之不
      足採。又丁○○係以一百九十三萬元購買系爭車輛，頭期款四十三萬元，餘一
      百五十萬元自九十年二月十八日起至九十二年一月十八日止計廿四期，每期丁○○應支付六萬二千五百元，是丁○○迄本件車禍發生時止應已支付一百二十
      四萬二千五百元之價款，如再加計本件賠償一百三十一萬八千元，國都公司共
      可獲利二百五十六萬零五百元，遠遠超過車價達六十三萬零五百元，更遑論提
      前受償之利息利益。本件理賠確不合常情。姑不論國都公司所稱原告匯款金額
      一百四十萬六千元，已與原告提出之合庫匯款轉帳明細表所示金額一百六十一
      萬三千零四十一元不相符合，且單憑國都公司提出之由該公司片面製作之分期
      付款異動請示單影本，猶不足證明丁○○業收受八十四萬三千五百元之事實，
      凡此足見國都公司上開陳明存有瑕疵，應難採憑。縱上所述，原告主張其與丁○○間有保險契約存在，並因本件事故之發生，依約賠付丁○○保險金等事實
      ，猶無從認屬真實，原告依保險法第五十三條代位請求被告賠償，顯無理由，
      應請駁回。
    (四)原告雖聲稱系爭車輛車體嚴重變形、內裝儀器亦受損嚴重，經送新莊市○○路
      ＬＥＸＵＳ總廠勘估後，認已無修復實益云云，惟此被告否認之，原告復未舉
      證以實其說，自不可採。雖原告於同狀補提系爭車輛照片影本數幅，惟姑不論
      該等照片猶為原告片面製作，被告質疑其真正；且縱認照片為真，依該等照片
      所示，系爭車輛車身確實有損毀，然僅係部分毀損且毀損並非嚴重，應尚非不
      可修復，亦非無修復實益，始復經原告聲請鈞院函請台灣區汽車修理同業工會
      鑑定，該會據原告提出之車損照片十四幅評核結果亦認係爭車輛係可修復，且
      修復後市價約九十三萬元。至原告提出國都公司估價單，姑不論國都公司係原
      告主張之保險受益人，已有偏頗之虞；且查該估價單日期亦缺漏，自不可採。
      又原告提出汽車各項異動登記書及報廢汽車買賣契約書故足證明系爭車輛申請
      報廢，惟查有投保車險之車發生事故而毀損，車主不願修繕，向保險公司理賠
      保險金，再購置新車，事所常有，是車輛申請報廢與車輛全毀無必然之關係。
      本件原告主張丁○○所受損害一百三十一萬八千元，係以保險公司作業方式及
      依保單條款之約定計算得出，自非丁○○之真正損害。查系爭車輛有修復可能
      ，經台灣區汽車修理工業同業公會之鑑定，該會認系爭車輛之修復費用計零件
      費用八十一萬零四百七十六元、鈑金工資十萬零三百五十五元、烤漆工資六萬
      三千六百七十八元，修復費用共計九十七萬四千五百零九元。姑不論上開鑑定
      認零件費用八十一萬餘元已不無過高，且縱上開修復費用九十七萬四千五百零
      九元確為丁○○所受損害，惟原告交付丁○○之系爭車輛毀損後車體殘值八萬
      八千元，此為丁○○所受利益，應自上開九十七萬四千五百零九元中扣除，是
      丁○○實際損害為八十八萬六千五百零九元。原告應僅得代位求償二分之一即
      四十四萬三千二百五十五元，原告請求被告給付一百三十一萬八千元，確非有
      理由。
    (五)又被告所有ＨＢ─６９６２號車修繕費用共計二十一萬元，此為被告於本件事
      故所受之損害，乙○○應負賠償之責，被告亦得依民法第三百三十四條就其中
      十萬五千元丁○○應賠償部分主張抵銷。原告質疑被告所提工作維修單之真正
      ，並突憑該車登記為被告之夫江安慶所有，否認被告受有損害，非有理由。又
      被告修理上開車輛，雖有更新零件，然以該車業已使用八年，重在維持一般使
      用，是就該車之交易及使用上價值而言，應不因零件之換新，而有增加該車交
      易及使用之價值，即無計算折舊之必要。是原告得請求被告給付之金額應為三
      十三萬八千二百五十五元。
    並聲明：(一)原告之訴及假執行之聲請均駁回。(二)如受不利判決，願供擔保請准宣
    告免為假執行。
四、兩造於本院九十三年五月十一日言詞辯論期日協議不爭執之事實為：
    (一)被告甲○○於九十一年三月八日上午六時廿分許，駕駛車牌號碼ＨＢ─６９６
      ２號自小客車，沿台北縣林口鄉○○路往文化北路方向行駛，於行經仁愛路與
      文化三路無號誌交岔路口處時，與丁○○所有、由乙○○所駕駛沿文化三路往
      仁愛路方向行駛之車牌號碼８Ｂ─７１９２號自小客車發生碰撞。
    (二)被告甲○○據本事故其身體受有傷害之事實對乙○○提出過失傷害之告訴，經
      台灣板橋地方法院檢察署以九十一年度偵字第二二八二五號受理，被告甲○○
      於該刑事案件偵查中曾經申請「台灣省車輛行車事故覆議鑑定委員會」鑑定事
      故責任，該會於九十一年九月十一日作成府覆議字第九一一七八二號鑑定意見
      ：「一、甲○○駕駛自小客車，行經無號誌交岔路口左方車未暫停讓右方車先
      行，為肇事主因。二、乙○○駕駛自小客車，行經無號誌交岔路口未減速慢行
      且未注意車前狀況，為肇事次因。」
五、本件經依民事訴訟法第二百七十一條之一準用同法第二百七十條之一第一項第三
    款規定，整理並協議簡化爭點後，兩造同意就該協議簡化後之爭點為言詞辯論，
    依同法第二百七十條之一第三項之規定，本院僅須就兩造協議簡化之爭點為審究
    。兩造於本院九十三年五月十一日言詞辯論期日協議不爭執之事實為：
    (一)丁○○是否有就系爭８Ｂ─７１９２號自用小客車以國都公司為受益人向原告
      投保？又原告是否於本件事故發生後有賠付國都公司一百三十一萬八千元？
    (二)丁○○所有上開小客車經本件車禍後，是否已無修復之可能（即重製新車是否
      為其回復原狀必要且支出費用最小之方式）？原告主張代位丁○○請求被告給
      付一百三十一萬八千元是否合理、有據？
    (三)駕駛人乙○○就本件事故之發生亦與有過失，則被告是否得對原告主張過失相
      抵？
六、關於「(一)丁○○是否有就系爭８Ｂ─７１９２號自用小客車以國都公司為受益人
    向原告投保？又原告是否於本件事故發生後有賠付國都公司一百三十一萬八千元
    ？」之爭點部分：
    (一)查原告主張丁○○就系爭？８Ｂ─７１９２號自用小客車有以國都公司為受益
      人向原告投保之事實，業據提出汽車保險單之影本一紙復於本院卷第六十五頁
      可憑，又上開保險單雖無丁○○之簽名，但係因原告未要求丁○○提供保險單
      ，逕自電腦檔案中列印保險單乙節，業據原告陳明，參諸丁○○於本件車禍發
      生後，有向原告申請理賠，原告並將保險金給付予國都公司之事實，亦據原告
      提出汽車險賠款收據暨同意書、汽車險理賠計算書、附條件買賣契約書及轉付
      款委託書之影本各一份附於本院卷第十六頁、第六十六頁、第六十八頁及第七
      十頁可證。原告確有匯入理賠款一百四十萬六千元與國都公司，國都公司於扣
      除丁○○分期價款未清金額五十六萬二千五百元後，剩餘理賠款八十四萬三千
      五百元，業已全數歸還丁○○等情，亦經本院向國都公司函查屬實，並有民事
      陳報狀一份附於本院卷第一九三至一九六頁可憑。則原告主張丁○○就系爭８
      Ｂ─７１９２號自用小客車有以國都公司為受益人向原告投保等情，應堪採信
      。被告徒以上開保險單上無丁○○簽名，抗辯原告未與丁○○訂立保險契約，
      不足採取。
    (二)又系爭８Ｂ—７１９２號小客車原本即有投保車體險（險別05）、竊盜損失險
      （險別11）、第三人責任險（險別31、32）、酗酒險（險別24）、乘客責任險
      （險別51）及竊盜全損免折舊險（17）等，保險期間自九十一年一月十八日十
      二時起至九十二年一月十八日十二時止，保險費共五萬三千九百八十一元。由
      於該車於九十一年三月八日發生全損，除車體險外，其餘險種均因契約終止，
      須返還未到期之短期保險費共一萬六千四百二十八元，故本件實際之保險期間
      係自九十一年一月十八日十二時起至九十一年三月八日十二時止，而實收保險
      費為三萬七千五百五十三元，另原證十二汽車險理賠計算書上出險原因欄係載
      「11」部分，為原告內部調查出險原因代號，係指車體損失並駕駛人與過失，
      非指竊盜損失險（險別11）。至於「領款人國都公司一百四十萬元六千元」部
      分，為車體險保險理賠金一百三十一萬八千元、車體殘值八萬八千元，共計一
      百四十萬元六千元，乙○○所受領之三千一百三十元部分，為駕駛乙○○受傷
      所領之乘客責任險保險理賠金（險別51）等情，業據原告陳明，核與事理無違
      ，是被告再執上開保險單載記保險期間系自九十一年一月十八日中午十二時起
      至九十一年三月九日中午十二時止，且與原告所提原證十二號保險卡所載「９
      １年１月１８日至９２年１月１８日」不相符合，並原證十二汽車險理賠計算
      書上「出險原因」欄係載「１１」，對照汽車保險單上險別「１１」應係「竊
      盜損失險」，而非車體損失險云云，爭執原告與丁○○間保險契約之真正，亦
      不足採取。
    (三)又原告確有匯理賠款一百四十萬六千元與國都公司，國都公司於扣除丁○○分
      期價款未清金額五十六萬二千五百元後，剩餘理賠款八十四萬三千五百元，業
      已全數歸還丁○○等情，有國都公司民事陳報狀一份附於本院卷第一九三至一
      九六頁可憑，有如前述，又原告所提原證十二汽車理賠計算書上雖列計賠償金
      額為一百五十三萬一千元，但僅係粗估之金額，其上所列「增傷」及「增財」
      部分原告均未給付等情，業據原告陳明（本院九十三年五月十一日言詞辯論筆
      錄），則被告再以丁○○迄本件車禍發生時止應已支付一百二十四萬二千五百
      元之價款，如再加計本件賠償一百三十一萬八千元，國都公司共可獲利二百五
      十六萬零五百元，遠遠超過車價達六十三萬零五百元，更遑論提前受償之利息
      利益，本件理賠確不合常情，並原告匯付國都公司之金額與上開理賠計算書所
      載金額不符等語，否認原告與丁○○間有保險契約存在，亦無足取。
    (四)再查，原告匯付與國都公司之一百四十萬元六千元，為車體險保險理賠金一百
      三十一萬八千元及車體殘值八萬八千元乙情，業據原告陳明，而國都公司於扣
      除丁○○分期價款未清金額五十六萬二千五百元後，剩餘理賠款八十四萬三千
      五百元，業已全數歸還丁○○等情，亦有如前述，則原告主張於本件事故發生
      後有賠付國都公司一百三十一萬八千元，即堪採信。被告以原告理賠計算書預
      估金額總額為一百五十三萬一千元與領款人國都公司一百四十萬六千元、乙○○三千一百三十元領款金額顯不相合，更與原證四所載原告給付國都公司一百
      三十一萬八千元不符，且與原告於九十三年五月二十五日所提合庫匯款轉帳明
      細表所示原告於九十一年五月七日匯款予國都公司一百六十一萬三千零四十一
      元之金額不同，否認原告有匯付車體險理賠款一百三十一萬八千元與國都公司
      ，不足採信。
七、關於「(二)丁○○所有上開小客車經系爭車禍後，是否已無修復之可能？（即重製
    新車是否為其回復原狀必要且支出費用最小之方式）？」之爭點部分：
    本件經依原告之聲請，將系爭８Ｂ─７１９２號自用小客車因本件車禍毀損之照
    片函囑台灣區汽車修理同業公會鑑定結果，認該車輛係可修復，修復費用含零件
    費用、鈑金工資及烤漆工資計九十七萬四千五百零九元乙節，有該公會九十三年
    七月二十日九三區汽工（同）字第九三○七七號函覆鑑價表一份附於本院卷第二
    一八至二一九頁可憑。則原告主張系爭８Ｂ─７１９２號車輛已無修復之可能，
    重置新車即為回復原狀所必要且支出費用最小之方式，自不足採取。
八、關於「(三)駕駛人乙○○就本件事故之發生亦與有過失，則被告是否得對原告主張
    過失相抵？」之爭點部分：
    (一)查台北縣林口鄉○○路與文化三路之交岔路口，係無號誌交岔路口，且未劃分
      幹支線道，仁愛路為南北向道路，文化三路為東西向道路，被告駕車係由南往
      北行駛，乙○○則係由東向西行駛乙節，有道路交通事故調查報告表之影本一
      份附於本院卷第一四三頁可據，並為兩造所不爭，則被告所駕車輛係屬左方車
      ，乙○○則為右方車。再依被告於警至現場調查時，陳明「我駕駛ＨＢ─６９
      ６２自小客車，是從仁愛路往文化北路方向行駛，至路中文化三路口時，不慎
      撞及乙○○駕駛８Ｂ─７１９２號自小客車左側駕駛座處，他是從文化三路直
      行，因對方車速過快，我來不及煞車。」、「我車速大約六十公里，沒有剎車
      ，沒有承載人員」、「我沒有發現（對方來車），因他車速過快，來不及反應
      」、「（行至路口時）我有減速至大約五十公里左右」等語（見本院卷第一四
      七頁至第一四八頁）、並乙○○亦陳明「當時駕駛８Ｂ─７１９２號自小客車
      ，是從文化三路重劃區內直行至仁愛路要往直行方向行駛，至安全島路中時，
      被甲○○駕駛ＨＢ─６９６２號自小客從仁愛路往文化路方向直接從我左側駕
      駛座Ｂ柱從中撞擊」等詞（見本院卷第一四五至第一四六頁），則本件應係被
      告駕車行經上開無號誌交岔路口，左方車未暫停讓右方車先行，乙○○駕車行
      經上開路口，未減速慢行且未注意車前狀況，以致發生碰撞。即被告亦自認於
      本件車禍之發生，其有過失，原告亦自認本件車禍之發生，乙○○亦有過失（
      見本院九十三年五月十一日言詞辯論筆錄）。本件經台灣省台北縣區車輛行車
      事故鑑定委員會鑑定結果，認「一、甲○○駕駛自小客車，左方車未讓右方車
      先行，為肇事主因。二、乙○○駕駛自小客車，未注意車前狀況，為肇事次因
      。」，經台灣省車輛行車事故覆議鑑定委員會覆議結果，亦認「一、甲○○駕
      駛自小客車，行經無號誌交岔路口左方車未暫停讓右方車先行，為肇事主因。
      二、乙○○駕駛自小客車，行經無號誌交岔路口未減速慢行且未注意車前狀況
      ，為肇事次因。」，亦有各該委員會九十一年七月十七日北鑑字第九一○五八
      九號鑑定意見書、九十一年九月十一日府覆議字第九一一七八二號函之影本各
      一份附於台灣板橋地方法院檢察署九十一年度偵字第二二八二五號偵查卷第十
      四至第十五頁、第三十四頁可憑。被告與乙○○之過失比例並應各為十分之六
      與十分之四。則原告主張被告有過失毀損丁○○上開小客車之侵權行為，並被
      告抗辯乙○○就本件車禍之發生，與有過失，均堪採信。
    (二)被告雖抗辯丁○○與許林燦係夫妻關係，又將車交付許林燦使用，自屬其使用
      人，是丁○○應就許林燦之過失負同一責任，並為過失相抵之抗辯。惟所謂使
      用人係指為債務人服勞務之人，凡事實上輔助債務人履行債務之人始屬之。本
      件丁○○僅將其所有之車輛交由許林燦使用，被告並未舉證證明許林燦係為丁○○服勞務之人，或有事實上輔助丁○○履行債務之情事，則其僅據許林燦與
      丁○○係夫妻關係，即認許林燦為丁○○之使用人，即有誤會，其辯稱：丁○○應就許林燦之過失負同一責任，並為過失相抵之抗辯，即屬無據，不足採取
      。
九、關於「原告主張代位丁○○請求被告給付一百三十一萬八千元是否合理、有據？
    」之爭點部分：
    (一)按因故意或過失，不法侵害他人之權利者，負損害賠償責任。故意以背於善良
      風俗之方法，加損害於他人者亦同。違反保護他人之法律，致生損害於他人者
      ，負賠償責任。但能證明其行為無過失者，不在此限。又按汽車、機車或其他
      非依軌道行駛之動力車輛，在使用中加損害於他人者，駕駛人應賠償因此所生
      之損害。但於防止損害之發生，已盡相當之注意者，不在此限。民法第一百八
      十四條、第一百九十一條之二分別定有明文。又被保險人因保險人應負保險責
      任之損失發生，而對於第三人有損失賠償請求權者，保險人得於給付賠償金額
      後，代位行使被保險人對於第三人之請求權；但其所請求之數額，以不逾賠償
      金額為限。前項第三人為被保險人之家屬或受僱人時，保險人無代位請求權。
      但損失係由其故意所致者，不在此限。保險法第五十三條亦明文規定。本件被
      告駕駛汽車於使用中撞及許林燦所駕小客車，自應對該小客車受損部分負侵權
      行為損害賠償責任，而原告既已依保險契約賠償該車之所有權人丁○○，則原
      告主張其依民法及保險法上開規定，得代位請求被告賠償，固非無據。但許林
      燦為丁○○之配偶，為原告所自承（本院卷第七六頁九十三年五月十一日言詞
      辯論筆錄），自屬上開保險法第五十三條第二項之「家屬」，被告與乙○○之
      過失行為，致丁○○所有之小客車毀損，應各負十分之六與十分之四之責任，
      有如前述，則原告依保險法第五十三條第二項之規定，僅能向被告應負之十分
      之六過失責任代位丁○○為請求。
    (二)按負損害賠償責任者，除法律另有規定或契約另有訂定外，應回復他方損害發
      生前之原狀。因回復原狀而應給付金錢者，自損害發生時起，加給利息。第一
      項情形，債權人得請求支付回復原狀所必要之費用，以代回復原狀。民法第二
      百十三條定有明文，是本件丁○○應得請求被告支付該小客車回復原狀所必要
      之費用，再依最高法院七十七年度第九次民事庭會議決議(一)之意旨，並應扣除
      折舊。原告雖爭執該車係使用未久之新車，不應折舊等語，惟經本院向台灣區
      汽車修理工業同業公會函詢依系爭車輛出廠之年月、狀況，修復費用中之零件
      費用是否應予折舊，亦經該公會覆以「折舊部分目前市場可分為二種：(一)用財
      政部保險法(二)一般市場行情折算，懇請鈞長自行裁示；本會建議用一般市場行
      情折算打九折。」等語，亦有該會九十三年八月十三日九三區汽工（同）字第
      九三０九三號函附於本院卷第二二九頁可稽，足見該公會亦認系爭小客車修復
      費用中之零件費用應予折舊。原告就其上開爭執，亦未舉證以為證明，自不足
      採信。查丁○○所有之八Ｂ─七一九二號小客車因本件車禍受損，所需修復費
      用為零件費用八十一萬零四百七十六元、鈑金工資十萬零三百五十五元及烤漆
      工資六萬三千六百七十八元，計九十七萬四千五百零九元乙節，有台灣區汽車
      修理工業同業公會九十三年七月二十日九三區汽工（同）字第九三○七七號函
      覆鑑價表一份附於本院卷第二一八至二一九頁可憑。又丁○○所有系爭小客車
      係九十年一月十七日領照，有原告提出之行車執照影本一份附於本院卷第六十
      四頁可憑，迄本件車禍發生時，已使用一年一月十九日，則其零件部分，依一
      般社會通念，會因時間而產生價值之貶損，應予折舊。依營利事業所得稅結算
      申報查核準則第九十五條第八項規定，提列折舊以年為計算單位，其使用期間
      未滿一年者，按實際使用月數相當於全年之比例計算之，不滿一月者，以月計
      。依行政院公佈之固定資產耐用年限數表及固定資產折舊率表，以平均法計算
      之，系爭車輛之耐用年數為五年，每年折舊千分之二００，則原告就零件部分
      得請求之金額應為六十二萬六千七百六十八元【第一年折舊810,476 X
      0.2=162,095，元以下四捨五入，下同，第二年折舊（810,476-162,095）X
      0.2 X 2/12= 21,613，810,476-162,095-21,613=626,768】，連同鈑金工資十
      萬零三百五十五元及烤漆工資六萬三千六百七十八元，系爭小客車回復原狀之
      費用應為七十九萬零八百零一元（626,768 + 100,355 + 63,678=790,801），
      丁○○得向被告請求之回復原狀費用應為四十七萬四千零四十九元（790,081
      X 6/10 =474,049）。被告空言爭執修復費用中之零件費用過高，亦不足採。
    (三)按不法毀損他人之物者，民法第一百九十六條規定，應向被害人賠償其物因毀
      損所減少之價額。在實務上，固認並不排斥同法第二百十三條之適用，即被害
      人仍得依選擇而按該規定為必要修復費用之請求，被害人如能證明其物因毀損
      所減少之價額，超過必要之修復費用時，就其差額，仍得請求賠償，有最高法
      院七十七年五月十七日、七十七年第九次決議可資參照。則丁○○於上開修復
      費用外，應再舉證證明其物因毀損所減少之價額，超過上開必要之修復費用時
      ，就其差額，始得請求賠償。本院依原告之聲請，就系爭小客車減少之價額函
      囑台灣區汽車修理工業同業公會鑑定結果，認該車事故前在車況正常情形下，
      按照推算應估價行情約為一百四十五萬元左右，該車於事故修理後市價約為九
      十三萬元左右乙節，有該會上開九十三年八月十三日九三區汽工（同）字第九
      三０九三號函附於本院卷第二二九頁可稽，則該小客車所減少之價額應為五十
      二萬元，並未超過上開必要之修復費用。原告就此並再未舉證證明其小客車因
      毀損所減少之價額，有超過必要之修復費用，則其主張系爭車輛之修復費用加
      計因本件車禍所減少價額遠超過其所請求之一百三十一萬八千元，其請求即無
      不當等語，亦有誤會，不足採取。
    (四)被告雖又抗辯：其所有ＨＢ─６９６２號小客車修繕費用共計二十一萬元，此
      為被告於本件事故所受之損害，乙○○應負賠償之責，被告亦得依民法第三百
      三十四條就其中十萬五千元丁○○應賠償部分主張抵銷等語，惟按民法第三百
      三十四條所稱之抵銷，係以二人互負債務，而其給付種類相同並均屆清償期者
      為要件，故得供債務人抵銷之債權，須為對於自己債權人之債權，而不得以對
      於他人之債權，對於債權人為抵銷。最高法院著有四十九年台上字第一二五號
      判例意旨可資參照。查本件應對被告所有小客車之毀損負損害賠償責任者，惟
      乙○○，而被告又未舉證證明丁○○有何應就乙○○之過失行為負同一責任之
      情事，揆諸上開判例意旨，被告以其對乙○○之債權與丁○○對被告之債權主
      張抵銷，於法不合，洵無足採。
十、綜上，原告依民法第一百八十四條、第一百九十一條之二及保險法第五十三條之
　　規定，代位丁○○請求被告賠償，在四十七萬四千零四十九元及自九十二年十月
　  二十八日（即起訴狀繕本送達翌日）起至清償日止，按年息百分之五計算之利息
    之範圍內，為有理由，應予准許。逾此部分之請求，為無理由，應予駁回。
十一、兩造均陳明願供擔保，聲請宣告假執行及免為假執行，經核原告勝訴部份，於
      法尚無不合，爰分別酌定相當之擔保金額准許之。原告敗訴部分，其假執行之
      聲請因訴之駁回而失所依附，爰併予駁回之。被告此部分免為假執行宣告之聲
      請，亦無宣告之必要，附此敘明，
十二、本件事證已臻明確，兩造其餘主張陳述及所提之證據，經審究後認無礙勝負之
      判斷，爰不一一論列，附此敘明。
十三、據上論結，本件原告之訴為一部有理由，一部無理由，依民事訴訟法第七十九
      條但書、第三百九十條第二項、第三百九十二條第二項，判決如主文。
中　　　華　　　民　　　國　　九十三　　年　　　九　　　月　　　三十　　日
                                臺灣板橋地方法院民事第三庭
                                    法  官  陳麗玲
右為正本係照原本作成
如對本判決上訴，須於判決送達後廿日內向本院提出上訴狀
中　　　華　　　民　　　國　　九十三　　年　　　九　　　月　　　三十　　日
                                    書記官  顧嘉文
